【裁判字號】    94,簡上,222
【裁判日期】    950123
【裁判案由】    毀棄損壞
【裁判全文】
臺灣臺北地方法院刑事判決      九十四年度簡上字第二二二號
上  訴  人  臺灣臺北地方法院檢察署檢察官
被      告  甲  ○
上列上訴人因被告毀棄損壞案件，不服本院民國九十四年九月二
十八日所為九十四年度簡字第二○四一號第一審判決（臺灣臺北
地方法院檢察署檢察官聲請簡易判決處刑案號：九十四年度偵字
第七九五三號），提起上訴，本院管轄第二審之合議庭判決如下
：
    主  文
原判決撤銷。
甲○以強暴妨害人行使權利，處有期徒刑伍月，如易科罰金，以
佰元折算壹日。
    事  實
一、甲○於民國八十九年三月十四日與乙○○（原名陳淑環）簽
    訂不動產買賣契約，將其所有門牌號碼臺北市○○區○○路
    一四六號三層樓房屋及所坐落之土地出賣並點交予乙○○，
    且乙○○業於裝潢後遷入該房屋一樓及二樓，作為辦公處所
    及居住使用，嗣二人因前開不動產發生買賣糾紛，乙○○向
    本院提起民事訴訟（案號：八十九年度重訴字第一五四二號
    ），訴請甲○辦理上開不動產移轉登記並配合以自用住宅稅
    率辦理課徵土地增值稅，甲○明知上情，竟於片面要求乙○
    ○遷出上揭房屋未果後，為迫使乙○○搬離上開房屋，乃基
    於以強暴妨害人行使權利及毀損之犯意，於八十九年十二月
    十日上午七時三十分許，僱用不知情之工人數十名，前往上
    址強行拆除該處招牌，適乙○○及其配偶秦傳隆返家發現，
    立即加以阻止，並報警處理，惟甲○仍未停止，繼續指揮工
    人破壞該處門扇後，未經許可無故侵入乙○○供作營業及住
    宅使用之上開房屋（涉犯侵入住宅罪部分未據告訴），並指
    示工人強行拆除該房屋之燈具、辦公屏風、櫥櫃、廚具等，
    及強行將屋內之辦公設備、家具、電器、床墊、結婚照等搬
    出，置於上址前方騎樓後，僱車將上開物品搬離毀棄，足以
    生損害於乙○○，而以此強暴方式妨害乙○○行使對於前揭
    物品及房屋之用益權。
二、案經乙○○訴由臺北市政府警察局中正第二分局報請臺灣臺
    北地方法院檢察署檢察官聲請簡易判決處刑。
    理  由
一、訊據被告甲○固不否認於上開時間，僱工拆除前址房屋之招
    牌，指揮工人破壞門扇進入該屋，並將該屋一、二樓內辦公
    設備及家具等搬至騎樓，惟矢口否認有何毀損及妨害告訴人
    乙○○行使權利之犯行。辯稱：該房屋係伊所有，伊寫存證
    信函限期告訴人遷離，因告訴人置之不理仍強占該房屋，伊
    才僱工前往云云。惟查：
  (一)上揭犯罪事實，業經：
    1.證人即告訴人於本院審理時指證稱：我於八十九年三月十
      四日與被告簽約，以新臺幣（下同）一千九百二十萬元之
      價格，購買門牌號碼臺北市○○區○○路一四六號三層樓
      之房屋，簽約當天被告有將房屋當面點交給我，我於八十
      九年三月底遷入該屋二樓居住，於八十九年七月初搬進該
      屋一樓營業，後來八十九年四月增值稅單快要下來時，被
      告要求我加付二百萬元，才願意依照合約以自用住宅稅率
      辦理增值稅，我沒有答應，被告就發存證信函要我搬離該
      屋，八十九年十二月十日上午，被告僱工約二、三十名強
      行拆除招牌，我先生秦傳隆剛好回家，有到廈門派出所報
      警，後來被告還是沒有停止，繼續請工人破壞鐵門，強行
      進入該屋，毀損裝潢、辦公器具、電器及家具等，並請貨
      車載走丟棄，我們有拍照存證等語綦詳（見本院九十四年
      度簡上字第二二二號刑事卷第二十六頁至第二十八頁）。
    2.核與告訴人之配偶秦傳隆於偵查中結證稱：八十九年十二
      月十日那天我剛好從臺中回家，看到有人在拆招牌，我去
      制止，有幾個人圍過來，我就跑到對街報警，警察來了並
      叫工人下來，他們有下來一下，警察叫我跟他回去報警，
      我也去廈門派出所，我剛到警察局製作筆錄時，警民連線
      就響起，顯然被告已破壞鐵捲門，我就趕快回現場，看到
      被告已入門，一樓鐵捲門也壞了，玻璃門也打破了，二樓
      鐵門也破壞，後來我就去買照相機，隨後警察也來了，被
      告跟警察說房子是她的，警察就把被告及我太太乙○○帶
      回派出所，而我留在現場拍照蒐證，被告將我們的裝潢全
      部破壞，將屋內之物品都丟出來等語（見臺灣臺北地方法
      院檢察署九十年度偵字第三二二號偵查卷第三十一頁至第
      三十二頁）；證人即該房屋三樓之承租人蔡李麗卿於警詢
      時證述：我於八十九年五月十五日向告訴人承租該房屋三
      樓，八十九年十二月十日被告帶工人強行拆除及搬移告訴
      人該屋一樓之裝潢及物品，經詢問我才知道該房屋有買賣
      糾紛，並且已由法院審理中等語相符（見同上偵查卷第十
      三頁至第十四頁）。
    3.復與告訴人提出之該房屋之物品遭毀損一覽表及現場照片
      十七幀相合（見同上本院卷第三十九頁、第四十頁至第五
      十六頁）。
    4.綜上，足證被告確於上開時間，僱工前往上址拆除招牌，
      經告訴人及其配偶秦傳隆制止無效，而報警處理後，被告
      仍繼續指揮工人破壞該處門扇，並指示工人毀棄被告所有
      之前開物品，是被告辯稱：伊並未毀損云云，顯係卸責之
      詞，不足採信。
  (二)被告固辯稱：該房屋為伊所有，伊寄存證信函限期告訴人遷
    離，因告訴人置之不理仍強占該房屋，伊始僱工前往云云。
    然被告於八十九年三月十四日與告訴人簽訂不動產買賣契約
    ，將其所有門牌號碼臺北市○○區○○路一四六號三層樓房
    屋及所坐落之土地出賣予告訴人，簽約時被告即將該房屋點
    交予告訴人，告訴人並於八十九年三月底遷入該房屋二樓居
    住，於八十九年七月初搬進該房屋一樓作為代書事務所及室
    內設計工程公司之辦公處所之事實，業據證人即告訴人結證
    在卷，已如前述，並有不動產買賣契約書影本、建物所有權
    狀影本、土地所有權狀影本、土地登記謄本影本在卷可稽（
    見同上偵查卷第十五頁至第十五之一頁、第二十二頁、第二
    十三頁、第二十四頁至第二十五頁）。告訴人與被告間因上
    開房屋所有權移轉登記及以自用住宅稅率辦理課徵土地增值
    稅問題，互有爭執，亦據告訴人及被告陳述明確（見同上偵
    查卷第六十九頁），復有本院八十九年度重訴字第一五四二
    號民事判決、臺灣高等法院九十年度重上字第八九號民事判
    決各一份附卷足憑（見同上偵查卷第五十二頁至第六十頁、
    第一○四頁至第一二六頁），而被告既已將前開房屋出賣並
    點交予告訴人，於該不動產買賣契約未合法解除前，仍屬有
    效，告訴人自有權使用該房屋，且被告明知其與告訴人因該
    不動產買賣糾紛之民事訴訟仍在進行中，卻無視於告訴人在
    場阻止，仍執意指示工人毀棄告訴人所有之前揭物品，顯係
    實施強暴行為妨害告訴人行使對上開物品及房屋之用益權至
    明，足見被告主觀上確有以強暴方式妨害告訴人行使權利及
    毀損之意圖。是被告上揭所辯，亦不足採信。
  (三)綜上所述，本案事證明確，被告以強暴妨害人行使權利及毀
    損等犯行堪以認定，應予依法論科。
二、按刑法第三百零四條第一項之強制罪，所謂「強暴」指有形
    之實力不法加諸於人，直接間接為之均可，如對物或他人實
    施，而間接及於被害人，亦屬之。如為阻止甲遷入房屋，而
    強阻搬運工人將家具搬入，或擊破窗戶玻璃，使碎片及於被
    害人。「脅迫」，謂以加害之意思通知他人，使生畏懼之心
    為目的。此處之「強暴」、「脅迫」行為，均祇以所用方法
    ，足以妨害他人行使權利，或足使他人行無義務之事為已足
    ，並非以被害人之自由，完全受其壓制為必要，例如行為人
    強行取走被害人雇工挑取積沙所使用之工具，縱令雙方並無
    爭吵，而其令取走工具，既足以妨害他人工作之進行，即可
    謂之強暴脅迫行為（最高法院二十八年上字第二六五○號判
    例參照）。又被害人是否屬正當權利之行使，則應依其他法
    律以定。如房屋之租賃關係，依法並未終止，承租人對於租
    賃之房屋，即有使用權，出租人威脅遷移，或用「無理滋鬧
    」之方法，使其「不能安居」，即係以脅迫之手段，妨害他
    人行使權利，應成立本罪（司法院三十年院字第二二四○號
    解釋參照）。本案被告無視於告訴人在場阻止，執意指示工
    人毀棄被告所有之前開物品，以強暴妨害告訴人行使對上開
    物品及房屋之用益權，核被告所為，係犯刑法第三百零四條
    第一項以強暴妨害人行使權利罪，及刑法第三百五十四條毀
    損罪。被告利用不知情之工人數十名為之，係間接正犯。被
    告以一行為觸犯刑法第三百零四條第一項以強暴妨害人行使
    權利罪，及刑法第三百五十四條毀損罪，為想像競合犯，依
    刑法第五十五條之規定，應從重之刑法第三百零四條第一項
    以強暴妨害人行使權利罪處斷。檢察官聲請簡易判決處刑書
    雖未引用刑法第三百零四條第一項以強暴妨害人行使權利罪
    之條文，惟於事實欄業已記載以強暴手段妨害人行使權利之
    事實，本院自應加以裁判。原審以被告所犯毀損之罪證明確
    予以論罪科刑，固非無見，惟查，被告係指揮其所僱用不知
    情之工人，藉由毀棄物品之強暴手段達到妨害告訴人行使權
    利之目的，業如前述，原判決漏論於此，自有未合。檢察官
    以原審判決量刑過輕提起上訴，指摘原判決不當，亦有理由
    。原判決既有上開瑕疵而無可維持，自應由本院將原判決撤
    銷改判。爰審酌被告因不動產買賣糾紛，不思理性解決問題
    ，竟僱工數十名以強暴方式妨害告訴人行使權利，並致令告
    訴人之上揭物品不堪使用，對告訴人所生損害至鉅，且犯罪
    後並無悔意，迄未與告訴人達成和解，及其生活狀況、智識
    程度等一切情狀，量處如主文所示之刑。又被告行為後之刑
    法第四十一條業於九十年一月十日修正公布，於同年月十二
    日生效，而修正後之刑法第四十一條第一項係規定：「犯最
    重本刑為五年以下有期徒刑之罪，而受六個月以下有期徒刑
    或拘役之宣告，因身體、教育、職業、家庭之關係或其他正
    當事由，執行顯有困難者，得以一元以上三元以下折算一日
    。但確因不執行所宣告之刑，難收矯正之效，或難以維持法
    秩序者，不在此限。」，修正後之刑法第四十一條第一項之
    規定，將原得易科罰金者之範圍，由僅限於犯最重本刑為三
    年以下有期徒刑之罪擴大至犯最重本刑為五年以下有期徒刑
    之罪，是被告犯罪後法律已有變更，雖本案被告所犯罪名法
    定刑度為三年以下有期徒刑、拘役或三百元以下罰金之刑，
    依修正前刑法第四十一條規定，原得易科罰金，惟該法條既
    修正如上，仍屬法律變更，依刑法第二條第一項前段之規定
    ，應適用修正後之規定，爰依修正後刑法第四十一條第一項
    前段之規定，諭知易科罰金之折算標準，以示懲儆。
據上論斷，應依刑事訴訟法第四百五十五條之一第一項、第三項
、第三百六十九條第一項前段、第三百六十四條、第二百九十九
條第一項前段、刑法第二條第一項前段、第三百零四條第一項、
第三百五十四條、第五十五條、第四十一條第一項前段，罰金罰
鍰提高標準條例第一條前段、第二條，判決如主文。
本案經檢察官王鑫健到庭執行職務
中    華    民    國  九十五  年    一    月  二十三  日
                          臺灣臺北地方法院刑事第十四庭
                              審判長法  官  吳靜怡
                                    法  官  李家慧
                                    法  官  孫萍萍
右正本證明與原本無異。
如不服本判決，應於判決送達後十日內，向本院提出上訴狀。
                                    書記官  張汝琪
中    華    民    國  九十五  年    一    月  二十三  日
附錄本案論罪科刑法條全文：
刑法第三百零四條第一項
以強暴、脅迫使人行無義務之事或妨害人行使權利者，處三年以
下有期徒刑、拘役或三百元以下罰金。
刑法第三百五十四條
毀棄、損壞前二條以外之他人之物或致令不堪用，足以生損害於
公眾或他人者，處二年以下有期徒刑、拘役或五百元以下罰金。


司法院資訊處製作；財團法人民間司法改革基金會備份。
